最高法院刑事判決　　　　　　　九十四年度台上字第六八一號
　　上　訴　人　甲○○
　　　　　　　　　　　　9號
　　　　　　　　　　　　巷3號.
上列上訴人因公共危險等罪案件，不服台灣高等法院中華民國九
十三年十一月四日第二審判決（九十三年度交上訴字第一四七號
，起訴案號：台灣桃園地方法院檢察署九十二年度偵字第一九一
七五號），提起上訴，本院判決如下：
    主  文
上訴駁回。
    理  由
一、駕駛動力交通工具肇事，致人受傷而逃逸罪部分：
按刑事訴訟法第三百七十七條規定，上訴於第三審法院，非以判
決違背法令為理由，不得為之。是提起第三審上訴，應以原判決
違背法令為理由，係屬法定要件。如果上訴理由狀並未依據卷內
訴訟資料，具體指摘原判決不適用何種法則或如何適用不當，或
所指摘原判決違法情事，顯與法律規定得為第三審上訴理由之違
法情形，不相適合時，均應認其上訴為違背法律上之程式，予以
駁回。本件原判決綜合調查證據之結果，認上訴人甲○○分別犯
有刑法第一百八十五條之四駕駛動力交通工具肇事，致人受傷而
逃逸二罪（累犯）之事實，因而撤銷第一審關於此二部分之科刑
判決，改判仍論上訴人以上開罪名，並以上訴人為累犯，依刑法
第四十七條規定加重其刑後，各量處有期徒刑柒月，並定應執行
刑有期徒刑壹年，已詳認定犯罪事實之依據及憑以認定之理由
，並對上訴人所為無肇事逃逸之故意之辯詞，如何不足採信，亦
已依據卷內資料予以指駁及說明，從形式上觀察，原判決並無違
背法令情形。按事實之認定及證據之取捨，乃屬事實審法院之職
權。證人之證言及合法調查所得證據，何者為可採，事實審法院
本得參酌其他相關證據為自由之判斷，苟無違反經驗法則或論理
法則，自難指為違法。原判決依憑上訴人之部分自白，告訴人周
月玲、彭松江、證人邱顯鐘及員警鄧合淵於警詢或一審偵審時之
指訴或供證，如原判決理由二、(一)所列各項證據，及其他調查證
據取捨之結果，認定上訴人確有二次駕車肇事逃逸犯行，摒棄不
採上訴人所為有利之辯詞，經核其證據之取捨及證明力之判斷於
法均無不合。上訴意旨仍執陳詞，謂邱顯鐘並未實際經歷上訴人
所駕汽車案發前之煞車系統狀況，自無從判定煞車系統遲鈍之原
因，其不利上訴人之證詞顯屬個人意見或推測之詞，不得作為證
據。又案發當時，上訴人因煞車不及而連續撞及二部距離甚近之
汽車，屬概括犯意，應論以接續犯或連續犯，原審依憑車禍現場
圖所繪二車相距位置及上訴人於原審訊問時所為「前後二現場相
距三十多公尺」之供述，逕認上訴人前後二犯行非屬連續犯，顯
與車輛遭撞擊後慣性往前行駛之經驗法則不符等語，係就原審已
詳為調查論斷與說明之事項，再事爭執，殊非適法之第三審上訴
理由。又審理事實之法院，其認定被告犯罪事實所憑之證據，並
不以直接證據為限，間接證據亦包括在內，凡綜合調查所得之各
種直接及間接證據，本於推理之作用得其心證，而為事實之判斷
，既與事實無違，此項判斷即與完全憑空推測迥異，即不容任意
指為違法。原判決並非僅依憑邱顯鐘之證詞、車禍現場圖及上訴
人於原審訊問時所為「前後二現場相距三十多公尺」之供述為認
定其犯行之證據，而係引述前開各種直接及間接證據，本於推理
之作用予以綜合判斷，查明確與事實相符，始資以論罪科刑，難
認有何違法。再刑事訴訟法第三百七十九條第十款所謂應於審判
期日調查之證據，必須該證據確與待證事實有重要關係，就其案
情委有調查之必要者而言。上訴人駕車肇事而逃逸之事證，已臻
明確，原審就彭松江所駕車輛車禍後之狀況，不為無益之調查，
不得指為調查未盡。至量刑之輕重，係屬事實審法院得依職權自
由裁量之事項，苟已斟酌刑法第五十七條各款所列情狀，而未逾
越法定刑度，不得遽指為違法。又判決理由是否完備，應就判決
之整體觀察為綜合考量，不可擷取其中片段，遽予評斷。本件原
判決就上訴人犯罪之動機、手段、目的及犯罪情節之輕重，已分
別在事實欄明白認定，及於理由欄詳加論斷，最後明審酌其前
後二次駕車肇事逃逸、與被害人達成和解及犯後坦承部分犯行，
犯後態度尚稱良好等一切情狀，在法定刑範圍內，各從輕量處有
期徒刑柒月，且依上訴人所犯觀察，在客觀上難以引起一般人同
情，原判決未援用刑法第五十九條酌減其刑，核無違背法令情形
。上訴人指稱其須負擔家庭生計，犯後已向被害人道歉及賠償，
原判決疏未審酌云云，仍非適法之上訴第三審理由。此外，上訴
人徒憑己意，對原審認事用法量刑職權之適法行使及原判決理由
已詳為論斷之事項，再事爭辯，顯與法定上訴第三審之形式要件
不符，其此二部分之上訴違背法律上之程式，均應予駁回。
二、侮辱公務員罪部分：
按刑事訴訟法第三百七十六條所列各罪之案件，經第二審判決者
，不得上訴於第三審法院，法有明文。本件上訴人甲○○另犯於
公務員依法執行職務時，當場侮辱罪部分，原判決係依刑法第一
百四十條第一項論處罪刑，查該罪名核屬刑事訴訟法第三百七十
六條第一款之案件，既經第二審判決，自不得上訴於第三審法院
，上訴人就此部分復提起上訴，顯為法所不許，亦應予駁回。
據上論結，應依刑事訴訟法第三百九十五條前段，判決如主文。
中　　華　　民　　國　九十四　年　　二　　月    三  　日
                      最高法院刑事第五庭
                          審判長法官  謝　家　鶴
                                法官  洪　文　章
                                法官  花　滿　堂
                                法官  陳　世　淙
                                法官  洪　佳　濱
      本件正本證明與原本無異
                                      書  記  官
中　　華　　民　　國　九十四　年　　二　　月　二十三　日
                                                  Ｍ
